【裁判字號】    88,簡上,216
【裁判日期】    890114
【裁判案由】    違反商業登記法
【裁判全文】
臺灣臺北地方法院刑事判決                        八十八年度簡上字第二一六號
    上  訴  人  臺灣臺北地方法院檢察署檢察官
    被      告  甲○○
右上訴人因被告甲○○違反商業登記法案件，不服本院臺北簡易庭八十七年度北簡字
第一六○三號，中華民國八十八年八月十三日第一審判決（聲請簡易判決處刑案號：
八十七年度偵字第二一三一八號、第二三七一七號，移送併案審理案號：八十七年度
偵字第二四七五三號、八十八年度偵字第二三九八號）提起上訴（八十八年度上字第
九四七號），本院合議庭判決如左：
    主  文
原判決撤銷。
本件免訴。
    理  由
一、聲請簡易判決處刑及上訴意旨略以：被告甲○○未經主管機關臺北市政府建設局
    核准登記並發給商業登記證，竟自民國（以下同）八十七年七月初起，擅自在臺
    北市中山區○○○路○段一四六號開設「寶麗晶商務休閒俱樂部」，經營酒吧業
    務，於八十七年七月二十六日晚間十時十分許，為臺北市政府警察局中山分局臨
    檢取締查獲，經主管機關臺北市政府建設局以八十七年八月七日北市建一字第八
    七二四六六二○號函命令停業，並科處罰鍰五千銀元，拒被告未遵令停業，又於
    八十七年九月十一日為臺北市政府建設局商業稽查人員查獲仍經營酒吧業務，經
    臺北市政府建設局復以八十七年九月十六日北市建一字第八七二五三九○三號函
    命令停業，再科處罰鍰一萬銀元，詎仍拒不停業，復在上址為警於同年九月二十
    五日、十月二十日查獲猶有該營業行為。又被告另於八十七年八月二十九日起至
    八十八年二月四日止，在臺北市中山區○○○路○段一四六號三樓，未經主管機
    關許可即行開設「寶時捷商務俱樂部」，經營酒吧及視聽歌唱業務，經臺北市政
    府建設局科處罰鍰二次，仍拒不停業，所涉違反商業登記法第三十二條第二項（
    上訴書誤載為第三十三條第二項）規定之犯行，與前開經原審以八十七年度北簡
    字第一六○三號判決所認定之犯罪事實，其犯罪時間緊接，手段相同，所犯罪名
    復屬同一，顯係基於概括犯意反覆為之，為連續犯，屬裁判上之一罪，原審竟未
    予審酌，僅以被告違法經營之業務、商號名稱、地點與檢察官聲請簡易判決處刑
    之犯罪事實不同，而遽認與此部分事實，無連續犯之裁判上一罪關係，尚嫌未恰
    。為此，請撤銷原判決，另為適當之判決等語。
二、按犯罪後之法律已廢止其刑罰者，應諭知免訴之判決，免訴之判決，得不經言詞
    論為之，刑事訴訟法第三百零二條第四款、第三百零七條分別定有明文。
三、經查原審以：被告甲○○前開未經向主管機關臺北市政府建設局申請登記並發給
    商業登記證，即擅自在臺北市中山區○○○路○段一四六號四樓開設「寶麗晶商
    務休閒俱樂部」經營酒吧業務，經臺北市政府建設局於八十七年八月七日以北市
    建一字第八七二四六六二○號函處以罰緩五千銀元並命令停業，因拒不遵令停業
    ，再經該主管機關於八十七年九月十六日以北市建一字第八七二五三九○三號函
    命令停業並處罰鍰一萬銀元，仍拒不停業，於八十七年九月二十五日、同年十月
    二十日、十一月六日、十一月八日、十二月十三日、十二月十六日分別為臺北市
    政府警察局中山分局及臺北市政府建設局商業稽查人員，在上址查獲仍在繼續營
    業中之事實，已據被告於偵查時坦認在卷，且有臺北市政府建設局八十七年八月
    七日北市建一字第八七二四六六二○號、八十七年九月十六日北市建一字第八七
    二五三九○三號函、臺北市政府建設局商業稽查紀錄表、臺北市政府警察局中山
    分局臨檢紀錄表等件足憑，而為科刑之判決，固非無見。惟查商業登記法業經立
    法院於八十八年十二月七日修正通過，總統於八十八年十二月二十九日公布，自
    同年十二月三十一日起生效，其中第三十二條第二項規定，已由修正前之「行為
    人經主管機關依前項規定各再處罰鍰，仍拒不停業者，處一年以下有期徒刑、拘
    役或科或併科五萬元以下罰金」，修正為「經主管機關依前項規定處分後仍拒不
    停業者，得按月連續處罰」，改採行政罰。揆諸前揭法條，原判決不及審酌法律
    變更廢止刑罰而判處被告有期徒刑三月，併科罰金銀元五萬元，自有未洽，應由
    本院將原判決撤銷，爰不經言詞辯論，逕為諭知免訴之判決。本件既應為免訴之
    判決，檢察官上訴意旨所指原判決未予審酌之被告前開犯罪事實（見八十八年度
    偵字第五七九六號），本院尚無從併予審理，應退由檢察官另行處理。
四、本件既諭知免訴之判決，檢察官移送併辦部分（八十八年度偵字第四六五五號、
    第五三二七號、第一二七六五號、第一三八四七號、第二○一三四號、第二○一
    三五號、第二○一三六號、第二○一三七號），與本件自無何裁判上一罪關係，
    此部分亦非本院所得併予審理，宜退由檢察官更為妥適之處理。
據上論斷，應依刑事訴訟法第四百五十五條之一第三項、第三百六十九條第一項前段
、第三百六十四條、第三百零二條第四款、第三百零七條，判決如主文。
中    華    民    國      八十九      年      一      月      十四      日
                                      臺灣臺北地方法院刑事第六庭
                                          審判長法  官  黃程輝
                                                法  官  黃明發
                    法  官  吳秋宏
又正本證明與原本無異
本判決不得上訴
                                                書記官  孫佩琳
中    華    民    國      八十九      年      一      月       二十四   日


司法院資訊處製作；財團法人民間司法改革基金會備份。
